最　高　行　政　法　院　判　決
　　　　　　　　　　　　　　　　　　 96年度判字第00756號
上　訴　人　甲○○
被 上訴 人　彰化縣政府
代　表　人　乙○○　　　　送達處所同上
上列當事人間因區域計畫法事件，上訴人對於中華民國94年9月2
日臺中高等行政法院94年度再字第23號判決，提起上訴，本院判
決如下：
　　主  文
上訴駁回。
上訴審訴訟費用由上訴人負擔。
　　理  由
壹、本件上訴人主張：原審以原卷內附之6幀照片，對於上訴人
    開挖土石乙節之認定理由，語焉不詳，並無從自理由中得知
    有開挖之事實。且查上訴人所提出之照片，皆係以系爭土地
    為標的拍攝，其目的係為增加原卷6幀照片之證明力。惟原
    審均拒絕證據調查，不對於上訴人所提之各幀照片實施現場
    履勘、測量，逕為駁回再審之訴之判決，難謂無違背經驗法
    則與證據法則之情形，爰請求廢棄原判決。
貳、被上訴人未提出上訴答辯狀。
參、原審斟酌全辯論意旨及調查證據之結果，以：查上訴人所檢
    附本案卷內6幀照片，業據原確定判決認定「依該照片所示
    ，該土地為整筆填水狀況，．．．仍可自該6幀照片觀出該
    土地水面層與種有農作物鄰地，二者高度間已有明顯落差，
    又水面呈現清楚倒影，足見積水有相當深度，並非水面僅緊
    覆蓋土壤層。」有原確定判決在卷可稽，自非屬未經斟酌之
    證物。又原審前訴訟程序係於民國（下同）92年9月17日言
    詞辯論終結，上訴人所提94年5月間拍攝之照片2幀、94年8
    月13日拍攝之照片2幀，自係前訴訟程序事實審言詞辯論終
    結前尚未存在之證物，自無所謂發現，而不得據為再審之理
    由。另上訴人檢附92年6月13日拍攝之照片2幀，固未於原審
    前訴訟程序之言詞辯論終結時提出，惟該2幀照片係被上訴
    人於91年12月3日裁處上訴人新臺幣（下同）30萬元罰鍰後
    所拍攝，且與彰化縣二水鄉公所91年11月21日所檢附，並由
    被上訴人據以裁罰之6幀照片明顯不同，是上訴人所檢附裁
    罰後始自行拍攝之照片2幀，不足以動搖原確定判決之基礎
    ，亦不能認為合於發現新證物之再審條件。至上訴人請求傳
    訊證人許景輝、陳瑛、陳平賀、許正信，經核證人之證言，
    非屬未經斟酌之證物，其請求傳訊各該證人自無必要，乃判
    決駁回上訴人依行政訴訟法第273條第1項第13款提起再審之
    訴之部分。
肆、本院按：
  一按「有左列各款情形之一者，得以再審之訴對於確定終局判
    決，聲明不服。但‥‥13.當事人發見未經斟酌之證物或得使
    用該證物者，但以如經斟酌可受較有利益之裁判者為限。」
    行政訴訟法第273條第1項第13款固定有明文。惟所謂「發見
    」未經斟酌之證物或得使用該證物，係指前訴訟程序事實審
    之言詞辯論終結前已存在之證物，因當事人不知有該證物，
    其後始知悉者，且發見之證物或得使用之證物，以如經斟酌
    ，可受較有利益之判決者，若在前訴訟程序事實審之言詞辯
    論終結前尚未存在之證物，本無所謂發現，自不得據為再審
    之理由。又「當事人對於本院判決，以發見新證物為理由，
    提起再審之訴者，必該證物足以動搖原確定判決之基礎，否
    則不能認為合於再審條件。」，「證人之證言，不得認為民
    事訴訟法第492條第1項第11款所規定之證物。」分別經本院
    41年度裁字第1號、53年度裁字第18號著有判例。
  二本件上訴人未經申請許可，於91年間，將其所有坐落彰化縣
    二水鄉○○○段104地號特定農業區農牧用地開挖土石，經
    被上訴人函請彰化縣二水鄉公所查明屬實，認上訴人違反區
    域計畫法第15條第1項之規定，並依同法第21條第1項規定，
    以91年12月3日府地用字第09102272420號處分書裁處上訴人
    30萬元罰鍰。上訴人不服，提起訴願遭駁回，乃提起行政訴
    訟，經原審92年度訴字第421號判決上訴人之訴駁回。上訴
    人仍不服，向本院提起上訴，經本院以94年度判字第569號
    判決上訴駁回。上訴人猶未甘服，遂依行政訴訟法第273條
    第1項第13款之規定提起本件再審之訴。
  三原審斟酌全辯論意旨及調查證據之結果，以：上訴人所檢附
    本案卷內6幀照片，非屬未經斟酌之證物。上訴人所提94年5
    月間拍攝之照片2幀、94年8月13日拍攝之照片2幀，係前訴
    訟程序事實審言詞辯論終結前尚未存在之證物，無所謂發見
    ，而不得據為再審之理由。上訴人檢附92年6月13日拍攝之
    照片2幀，不足以動搖原確定判決之基礎，亦不能認為合於
    發現新證物之再審事由。因而判決駁回上訴人依行政訴訟法
    第273條第1項第13款提起再審之訴，核無違誤。
  四又證據之取捨與當事人所希冀者不同，致其事實之認定亦異
    於該當事人之主張者，不得謂為原判決有違背法令之情形。
    上訴人對於業經原判決詳予論述不採之事由再予爭執，核屬
    法律上見解之歧異，要難謂為原判決有違背法令之情形。經
    核上訴論旨所爭執原卷6幀照片之證明力各節，業據原審判
    決詳予審酌，並明不足採之理由。上訴人仍執陳詞僅就原
    審取捨證據、認定事實之職權行使，指摘原判決不當，求予
    廢棄，難認有理由，應予駁回。
據上論結，本件上訴為無理由，爰依行政訴訟法第255條第1項、
第98條第3項前段，判決如主文。
中　　華　　民　　國　　96　　年　　4　　 月　　30　　日
                  第三庭審判長法  官　劉　鑫　楨
                              法  官  陳　秀　美
                              法  官　梁　松　雄
                              法  官　劉　介　中
                              法  官　戴　見　草
以  上  正  本  證  明  與  原  本  無  異
中　　華　　民　　國　　96　　年　　5　　 月　　1　　 日
　　　　　　　　　　　　　　　書記官　吳　玫　瑩
